【裁判字號】    98,消債更,636
【裁判日期】    981223
【裁判案由】    更生事件
【裁判全文】
臺灣板橋地方法院民事裁定           98年度消債更字第636號
聲  請  人  乙○○
上列當事人因消費者債務清理事件聲請更生，本院裁定如下：
    主  文
更生及保全處分之聲請均駁回。
聲請費用由聲請人負擔。
    理  由
一、按債務人不能清償債務或有不能清償之虞者，得依本條例所
    定更生或清算程序，清理其債務，消費者債務清理條例第3
    條定有明文。所謂「不能清償債務」，係指債務人欠缺清償
    能力，對於已屆清償期，且已受請求之債務之全部或主要部
    分，客觀上可預見其為一般且繼續的不能清償之財產狀態而
    言。而清償能力係由財產、信用、勞力三者構成，故雖無足
    夠財產，然如有良好之信用、優良之技術或持續不斷之勞力
    ，即屬有清償債務之可能。次按債務人依消費者債務清理條
    例第43條第6 項第3 款、第81條第4 項第3 款規定所表明之
    收入數額，係指包括基本薪資、工資、佣金、獎金、津貼、
    年金、保險給付、租金收入、退休金或退休計劃收支款、政
    府補助金、分居或離婚贍養費或其他收入款項在內之所有收
    入數額，消費者債務清理條例施行細則第21條第4 項亦規定
    甚明。又聲請更生或清算不合程序或不備其他要件者，法院
    應以裁定駁回之，但其情形可以補正者，法院應定期間先命
    補正，消費者債務清理條例第8 條亦有明文規定。
二、本件聲請人聲請意旨略以：其積欠金融機構債務共新台幣（
    下同）1,374,143 元，於消費者債務清理條例施行後之民國
    98年4 月3 日向最大債權金融機構甲○（台灣）商業銀行股
    份有限公司（原美商甲○銀行股份有限公司台北分公司，下
    稱甲○銀行）申請共同協商債務清償方案，甲○銀行以每月
    清償20,000元為還款條件，然聲請人每月底薪為37,400元，
    扣除每月基本生活開銷24,732元後，顯無法負擔每月應清償
    之款項，是有不能清償之情事，甲○銀行以聲請人未能接受
    顯足以負擔之還款方案為由而發給前置協商不成立通知書，
    又其無擔保或無優先權之債務總額未逾1,200 萬元，復未經
    法院裁定開始清算程序或宣告破產，爰依法聲請更生等語。
三、查本件聲請人主張其於消費者債務清理條例施行後，曾提出
    債權人清冊，依同條例第151 條第1 項規定，於98年4 月3
    日以書面向最大債權金融機構甲○銀行請求共同協商債務清
    償方案，該行以聲請人未能接受顯足以負擔之還款方案為由
    而發給前置協商不成立通知書，業據其提出甲○銀行98年5
    月13日前置協商不成立通知書1 件在卷可稽（見本院卷第19
    頁），堪信為真實。是依消費者債務清理條例第3 條之規定
    ，自須審究聲請人是否有不能清償債務或有不能清償之虞為
    要件。聲請人雖主張其每月收入扣除每月生活必要費用、與
    配偶分攤聲請人之女扶養費用、及房屋租金後，無法負擔甲
    ○銀行提出之前置協商還款方案每月應繳金額20,000元等語
    。惟查，聲請人主張其每月底薪為37,400元，雖據其提出財
    政部高雄市國稅局96、97年度綜合所得稅各類所得資料清單
    、97年10月至98年3 月、98年5 月至6 月薪資給付明細、存
    摺影本及支出明細表等為證（見本院卷第24、25頁、第34頁
    、第203 至226 頁、第259 至264 頁、第194 、195 頁），
    然收入數額除基本薪資外，尚包含工資、佣金、獎金、津貼
    、年金、保險給付、租金收入、退休金或退休計劃收支款、
    政府補助金、分居或離婚贍養費或其他收入款項在內之所有
    收入數額，已如前述，然依聲請人所提之薪資給付明細資料
    所示，聲請人每月除領有底薪數額外，尚另領有伙食費、交
    通費、誤餐費、全勤獎金、加班費…等項，且細繹上開薪資
    給付明細，聲請人於97年10月至98年3 月協商申請前之平均
    月收入為48,295元【計算式：（33,939＋58,816＋54,416＋
    45,517＋35,356＋61,727）÷6 ＝48,295（元以下四捨五入
    ），見本院卷第34頁】，是依法應以48,295元作為聲請人每
    月之收入數額，聲請人主張其每月收入為37,400元云云，委
    無足取。基此，以聲請人每月收入48,295元，扣除與配偶分
    攤聲請人之女每月扶養費用3,250 元及其所稱之生活必要費
    用21,482元後（見本院卷第195 頁，支出明細表），猶有23
    ,563元可供清償欠款（計算式：48,295－3,250 －21,482＝
    23,563），顯然足以負擔甲○銀行所提出之每月償還金額20
    ,000元之前置協商還款方案（見本院卷第12頁）；況聲請人
    年僅31歲（見本院卷第44頁，聲請人之戶籍謄本），距勞動
    基準法第54條強制退休年齡65歲尚有34年之工作期間。是故
    ，聲請人應無不能清償之情事或有不能清償之虞之情事。
四、綜上所述，本件聲請人倘與甲○銀行成立前置協商，依協商
    條件履行並無困難，其並無消費者債務清理條例第3 條所定
    不能清償債務或有不能清償之虞之情事，則其向本院聲請更
    生，應屬聲請之要件不備，揆諸首開條文，自應駁回其更生
    之聲請。聲請人更生之聲請既經駁回，其保全處分之聲請失
    所附麗，併駁回之。爰裁定如主文。
五、至於聲請人所預納之郵務送達費1,700 元，則待全案確定後
    ，如有餘額，再行退還，附此敘明。
中    華    民    國    98    年    12    月    23    日
                  民事第一庭  法    官  陳翠琪
上為正本係照原本作成
如不服本裁定，應於裁定送達後10日內，以書狀向本院提出抗告
，並繳納抗告費新臺幣1,000 元
中    華    民    國    98    年    12    月    24    日
                              書 記 官  簡曉君


司法院資訊處製作；財團法人民間司法改革基金會備份。
